【裁判字號】    99,審抗,155
【裁判日期】    990528
【裁判案由】    本票裁定
【裁判全文】
臺灣臺北地方法院民事裁定             99年度審抗字第155號
抗  告  人  甲○○
相  對  人  裕融企業股份有限公司
法定代理人  乙○○
上列當事人間聲請本票裁定事件，抗告人對於民國99年3月22日
本院99年度司票字第3277號裁定提起抗告，本院裁定如下：
    主  文
抗告駁回。
抗告程序費用新臺幣壹仟元由抗告人負擔。
    理  由
一、相對人於原審聲請意旨略以：相對人執有抗告人與熊炎星、
    蔡吳碧霞於民國82年1月19日所共同簽發之付款地在臺北市
    、金額為新臺幣（下同）35萬元，利息約定自到期日按日息
    萬分之5.56計算，免除作成拒絕證書，到期日為97年12月27
    日之本票1紙（下稱系爭本票），詎於到期後經提示未獲付
    款，為此爰依票據法第123條規定，聲請裁定就上開未付票
    款及按年息20％計算之利息准許強制執行等語。原審就系爭
    本票35萬元及自97年12月28日起至清償日止，按年息20％計
    算之利息，裁定准許強制執行。
二、本件抗告意旨略以：伊於99年5月6日接獲本院99年度司票字
    第3277號裁定，因抗告人簽發系爭本票之執票人係為訴外人
    雋邦企業股份有限公司，而非相對人，況系爭本票已於96年
    8月於本院簡易庭審理業已結案。何以相對人再持同一本票
    向抗告人請求給付？況本件執票人於到期日並未向抗告人為
    提示及催討，卷內亦無提示提示及催討之證據。相對人托付
    空言，實不足採信，況系爭本票已結案清償，豈可再行爭執
    ，爰依法提起抗告，請求廢棄原許可強制執行之裁定云云。
三、按執票人向本票發票人行使追索權時，得聲請法院裁定後強
    制執行，票據法第123條定有明文。又本票執票人，依票據
    法第123條規定，聲請法院裁定許可對發票人強制執行，係
    屬非訟事件，此項聲請之裁定，及抗告法院之裁定，僅依非
    訟事件程序，以審查強制執行許可與否，並無確定實體上法
    律關係存否之效力，如發票人就票據債務之存否有爭執時，
    應由發票人提起確認之訴，以資解決，殊不容於裁定程序中
    為此爭執，最高法院57年台抗字第76號、56年台抗字第714
    號著有判例可資參照。
四、經查，相對人主張之事實，業據提出系爭本票1紙為證，並
    為抗告人所不爭執，而原審就系爭本票為形式上之審查，認
    其已具備本票各項應記載事項，合於票據法第120條規定，
    屬有效之本票，乃裁定准許強制執行，並無不合。抗告意旨
    雖以相對人未向抗告人為付款之提示，行使追索權之要件未
    備。且系爭本票上無應擔保之債務存在，相對人無行使系爭
    本票上之票據權利等語，而指摘原裁定違法。惟按票據法第
    124條準用同法第95條規定，本票雖免除作成拒絕證書之記
    載，執票人仍應於所定期限內，為承兌或付款之提示，但對
    於執票人主張未為提示者，應負舉證之責。經查，系爭本票
    既載有「此票免除作成拒絕證書，並免除票據法第98條之通
    知義務」字樣（見原裁定卷第3頁），相對人於聲請本票強
    制執行裁定時，主張於到期日後提示不獲付款，即為已足，
    無庸就曾為提示為何證明，抗告人主張相對人未為提示云云
    ，既未舉證以實其說，揆諸前開說明，自屬無理由。是本件
    相對人上開主張，業據其提出系爭本票為證據，原裁定予以
    准許，形式上審查即無不合。又抗告人所為系爭本票業經本
    院審理，本票債務業因清償而消滅之指摘，無論屬實與否，
    均為實體上之爭執，依前開說明，應由抗告人另行提起確認
    訴訟以資解決，並非本件非訟程序得以審究。從而，抗告意
    旨指摘原裁定不當，聲明廢棄，委無理由，應予駁回。
五、據上論結，本件抗告為無理由。依非訟事件法第46條、第21
    條第2項、第24條第1項，民事訴訟法第495條之1第1項、第4
    49條第1項、第78條，裁定如主文。
中    華    民    國    99    年    5     月    28    日
                  民事第六庭審判長法官  朱漢寶
                                  法官  陳婷玉
                                  法官  黃柄縉
以上正本係照原本作成。
本裁定不得再抗告。
中    華    民    國    99    年    5     月    28    日
                                書記官  洪仕萱

司法院資訊處製作；財團法人民間司法改革基金會備份。
